臺灣臺北地方法院刑事判決　　　　　　　　　　　　　　　九十年度訴字第八八號
　　公　訴　人　臺灣臺北地方法院檢察署檢察官
　　被　　　告　甲○○
　　選任辯護人　顏文正
右列被告因偽造有價證券等案件，經檢察官提起公訴（八十九年度偵字第一九六０九
號、八十九年度偵未第一九九九０號），本院判決如左：
    主  文
甲○○連續意圖供行使之用，而偽造有價證券，處有期徒刑壹年拾月。緩刑年。
如附表所示偽造之支票陸張均沒收。
    事  實
一、甲○○係設於臺北市○○路○段一０七號八樓環勝企管顧問有限公司（下稱環勝
    公司）及設於臺北縣板橋市○○路○段九二、九六號五樓環球聚鑫國際企管顧問
    有限公司（下稱環球公司）之總會計，係為他人處理事務之人，民國八十八、八
    十九年間，環勝公司、環球公司為擴大規模，轉投資其他事業，分別於臺北市○○○路○段七十號四樓、臺北市○○○路○段二七０號十四樓之一、臺北縣汐止
    市○○○路○段七十七號十樓之三成立新公司辦公地點，因而將上開地點辦公室
    傢俱採購及室內裝璜工程承包事宜交由甲○○處理，詎甲○○藉此機會，於八十
    九年二月下旬某日南京東路工程發包前，先於環勝公司內以電話向由不知情之乙○○介紹欲承包該室內裝璜工程之昇龍營造工程股份有限公司負責人丙○○要求
    交付傭金或回扣，並告知丙○○可以新臺幣（下同）一百九十五萬元價格承包該
    工程，俟丙○○同意後，甲○○即與丙○○（另由臺灣臺北地方法院檢察署偵查
    ）基於意圖為自己不法之利益之犯意聯絡，甲○○並基於概括之犯意，由丙○○
    以一百九十五萬元承包該工程，並於八十九年四月中旬某日，在臺北縣板橋市○○路交付二十五萬元予乙○○及甲○○朋分，足生損害於環勝公司、環球公司。
    甲○○又承續前開概括之犯意，於八十九年四月間，在環勝公司內以電話向傢俱
    行老闆丁○○暗示索取回扣，要求所開發票金額需較實際金額多三成，俾可以較
    高之金額向公司報價請款，惟因環勝公司、環球公司代表人戊○○查覺有異，將
    採購傢俱事宜交由其他職員處理，致未得逞。甲○○復基於意圖供行使之用之概
    括犯意，並承續前開意圖為自己不法之利益之犯意，利用保管環球公司支票及該
    公司與負責人戊○○印章等為他人處理事務之機會，連續於八十九年三月間，未
    經戊○○授權，違背其任務，在臺北縣板橋市環球公司內，先後盜蓋該公司及戊○○印章於如附表所示付款人為華南商業銀行華江分行，帳號00000000
    0號，票號分別為ＳＢ0000000號、ＳＢ0000000號、ＳＢ000
    0000號、ＳＢ0000000號、ＳＢ0000000號、ＳＢ00000
    00號等六紙空白支票上，並分別偽載發票日期為八十九年三月六日、八十九年
    三月二十一日、八十九年四月十二日、八十九年四月二十一日，金額分別為九萬
    六千四百七十元、八萬二千五百三十元、七萬九千二百八十元、九萬六千七百八
    十元、十萬二千元、十二萬元，而偽造上開支票六紙，再於同年三、四月間連續
    持上開支票至華南商業銀行華江分行及富邦銀行板橋分行領款現金或轉存入其富
    邦商業銀行00000000000000號之帳戶內取款而行使之，足以生損
    害於環球公司。嗣甲○○上開行為為戊○○查覺後，竟於同年四月中旬某日唆使
    該公司同事巫如蕙刪除掌管中之電腦會計資料意圖報復公司，幸巫如蕙不從而未
    得逞。
二、案經環勝公司、環球公司代表人戊○○訴由臺灣臺北地方法院檢察署檢察官偵查
    起訴。
    理  由
一、右揭犯罪事實，業據被告甲○○於本院審理時坦承不諱，核與告訴代表人戊○○
    指訴相符，復經證人丙○○、乙○○、丁○○、巫如蕙證稱明確，並有華南商業
    銀行函附之存款往來明細表、支票影本附卷可稽，被告自白與事實相符，本件事
    證明確，被告犯行堪予認定。
二、按被告為環勝公司、環球公司處理工程承包及傢俱採購事務，並保管環球公司支
    票及印章，係為他人處理事務之人，竟於工程發包前，向廠商索取回扣、傭金，
    致廠商以較高金額承包，足生損害於環勝公司、環球公司，並於採購傢俱時，要
    求廠商開給較高金額之發票，俾得以向公司請款較多之款項，幸為公司代表人發
    覺，致未得逞，核被告所為，係犯刑法第三百四十二條第一項、第二項背信罪、
    背信未遂罪。又被告利用保管環球公司支票及印章之機會，盜蓋印章於空白支票
    上而偽造支票，再提領現金或存入自己之帳戶內，核其所為，係犯刑法第二百零
    一條第一項偽造有價證券罪及同法第三百四十二條第一項之背信罪。其盜蓋印章
    行為為偽造有價證券之部分行為；行使偽造有價證券之低度行為復為偽造有價證
    券之高度行為所吸收，均不論罪。被告與丙○○就南京東路工程收取回扣、傭金
    ，致生損害於環勝公司、環球公司部分，有犯意之聯絡及行為分擔，為共同正犯
    。被告數背信既、未遂行為，時間緊接，所犯構成要件相同之罪名，顯係基於概
    括之犯意反覆為之，為連續犯，應依刑法第五十六條規定論以一背信既遂罪，並
    依法加重其刑。被告一索取回扣、傭金之背信行為，同時致生損害於環球公司、
    環勝公司，為想像競合犯，應從一重處斷。被告所為偽造有價證券及背信罪二罪
    間，有方法、結果之牽連關係，為牽連犯，應從一重之偽造有價證券論處。被告
    一時失慮，未經環球公司同意，偽造環球公司名義為發票人之支票六紙，事後深
    知悔悟，並於本院審理時與環球公司達成和解，有和解書一份可稽，被告犯罪動
    機單純，其情節尚堪憫恕，情輕法重，如依法判處被告前揭偽造有價證券罪之法
    定最低度之刑，猶嫌過重，爰依刑法第五十九條之規定減輕其刑。爰審酌被告犯
    罪動機、目的、手段、對社會經濟秩序並無重大侵害，且被告犯罪後已經坦承犯
    行，知所悔改等一切情狀，量處如主文所示之刑，以資懲儆。末查，被告未曾受
    有期徒刑以上刑之宣告，有臺灣高等法院檢察署刑事資料簡覆表附卷可稽，因短
    於思慮，致觸犯本案犯行，犯後坦承犯行，深知悔悟，經此刑之宣告後當知所警
    惕，而無再犯之虞，本院審酌上情，並參酌被告業與環球公司、環勝公司達成和
    解，且被告現於景文技術學院附設專科進修學校就讀，尚有九個月大之稚兒待照
    顧，有學生證等附卷可稽，因認前開對其宣告之刑，以暫不執行為適當，爰併宣
    告緩刑三年，以啟自新。如附表所示偽造之支票六張，應依刑法第二百零五條宣
    告沒收。
三、至於公訴意旨另以被告意圖為自己不法所有，利用保管環球公司支票及該公司與
    代表人戊○○印章之機會，連續於八十九年三月間，在環球公司內盜蓋該公司及
    戊○○印章於付款人為華南商業銀行華江分行，帳號000000000號，票
    號分別為ＳＢ0000000號、ＳＢ0000000號、ＳＢ0000000
    號、ＳＢ0000000號、ＳＢ0000000號、ＳＢ0000000號等
    六紙空白支票上，並分別偽載發票日期為八十九年三月六日、八十九年三月二十
    六日、八十九年四月十二日、八十九年四月二十一日，金額分別為九萬六千四百
    七十元、八萬二千五百三十元、七萬九千二百八十元、九萬六千七百八十元、十
    萬二千元、十二萬元，而偽造上開支票六紙，再於同年三、四月間連續持上開支
    票至華南商業銀行華江分行及富邦銀行板橋分行領款現金或轉存入其富邦商業銀
    行00000000000000號之帳戶內取款而行使之，所得款項均侵占入
    己，因認被告除犯刑法第二百零一條偽造有價證券罪嫌外，另涉犯刑法第三百三
    十六條第二項之業務侵占罪嫌云云。惟按刑法業務侵占罪，須將持有他人之所有
    物直接加以處分，本件被告雖以偽造環球公司名義之支票兌現方式取得環球公司
    支票存款帳戶內存款，惟被告自始至終並未持有該帳戶內之款項，被告行為與業
    務侵占罪之構成要件顯未該當，自難繩之以該罪責。惟公訴人起訴認此部分與前
    開有罪部分有方法、結果之裁判上一罪牽連關係，爰不另為無罪之諭知，附此敘
    明。
據上論斷，應依刑事訴訟法第二百九十九條第一項前段，刑法第五十六條、第二百零
一條第一項、第三百四十二條第一項、第五十五條、第五十九條、第七十四條第一款
、第二百零五條，罰金罰鍰提高標準條例第一條前段，判決如主文。
本案經檢察官林淑玲到庭執行職務
中      華      民      國      九十一    年     六     月   二十八     日
                                      臺灣臺北地方法院刑事第八庭
                                          法  官  鄭  佾  瑩
附表：
┌──────┬──────┬────────┬──────┬──────
│付款人      │帳號        │  票號          │發票日      │金額
├──────┼──────┼────────┼──────┼──────
│華南商業銀行│一六００四六│  ＳＢ九五九八八│八十九年三月│九萬六千四百
│華江分行    │三五號      │  六四號        │六日        │七十元
├──────┼──────┼────────┼──────┼──────
│同右        │同右        │  ＳＢ九五九八八│八十九年三月│八萬二千五百
│            │            │  六五號        │六日        │三十元
├──────┼──────┼────────┼──────┼──────
│同右        │同右        │  ＳＢ九五九八八│八十九年三月│七萬九千二百
│            │            │  六六號        │二十一日    │八十元
├──────┼──────┼────────┼──────┼──────
│同右        │同右        │  ＳＢ九五九八八│八十九年四月│九萬六千七百
│            │        │  六八號        │十二日      │八十元
├──────┼──────┼────────┼──────┼──────
│同右        │同右        │  ＳＢ九五九八八│八十九年四月│十萬零二千元
│            │            │  六九號        │十二日      │
├──────┼──────┼────────┼──────┼──────
│同右        │同右        │  ＳＢ九五九八八│八十九年四月│十二萬元
│            │            │  七０號        │二十一日    │
└──────┴──────┴────────┴──────┴──────
右正本證明與原本無異。
如不服本判決，應於判決送達後十日內向本院提出上訴狀(應抄附繕本)。告訴人
或被害人如對於本判決不服者，應具備理由請求檢察官上訴，其上訴期間之計算
係以檢察官收受判決正本之日期為準。
                                          書記官  何  適  熹
中      華      民      國      九十一      年    七    月  二十三    日
附錄本案論罪科刑法條全文
刑法第二百零一條：
意圖供行使之用，而偽造、變造公債票，公司股票或其他有價證券者，處三年以上十
年以下有期徒刑，得併科三千元以下罰金。
行使偽造、變造之公債票、公司股票或其他有價證券或意圖供行使之用收集或交付於
人者，處一年以上七年以下有期徒刑，得併科三千元以下罰金。
刑法第三百四十二條第一項：
為他人處理事務，意圖為自己或第三人不法之利益或損害本人之利益，而為違背其任
務之行為，致生損害於本人之財產或其他利益者，處五年以下有期徒刑、拘役或科或
併科一千元以下罰金。
